臺灣臺北地方法院刑事裁定
111年度聲字第88號
聲明異議人 
即  受刑人  胡俊業


                    指定送達：臺北市○○區○○○路0段000號00樓

上列聲明異議人即受刑人因詐欺等案件，對於臺灣新北地方檢察
署檢察官執行之指揮（110年度執助字第3515號），聲明異議，
本院裁定如下：
    主  文
異議駁回。
    理  由
一、按刑事訴訟法第484條規定，受刑人或其法定代理人或配偶
    以檢察官執行之指揮為不當者，得向諭知該裁判之法院聲明
    異議。是對於執行檢察官之指揮執行聲明異議者，應向所執
    行之裁判之諭知法院為之甚明（最高法院92年台聲字第60號
    裁定意旨參照）。而該條所稱「諭知該裁判之法院」，乃指
    對被告之有罪判決，於主文內實際宣示其主刑、從刑之裁判
    法院而言（最高法院87年度台抗字第27號、83年度台聲字第
    45號裁定意旨參照）。查本件聲明異議人即受刑人胡俊業（
    下稱異議人）因詐欺案件，經本院於110年7月29日以110年
    度審訴字第481號判決判處有期徒刑6月，共2罪，應執行有
    期徒刑8月確定，有本院110年度審訴字第481號判決影本、
    臺灣高等法院被告前案紀錄表各1份附卷可參（見本院卷第9
    頁、第100至101頁）。揆諸前揭說明，本院就本件聲明異議
    案件自有管轄權，合先敘明。
二、聲明異議意旨略以：異議人因患有嚴重之牙周疾病，現正進
    行植牙、全口重建療程，且有正當工作及穩定收入，為家中
    經濟支柱，又異議人同住之父因年邁行動不便，仰賴異議人
    扶養照顧，若異議人入監服刑，將導致上開療程中斷而嚴重
    影響異議人之日常起居及健康，亦將造成異議人之父無法維
    持生活現狀、異議人喪失現有工作致家中經濟陷於困頓；且
    異議人雖曾有違反毒品危害防制條例之犯行並經執行完畢，
    在執行完畢後5年內再犯本案詐欺取財犯行，惟本案與前案
    犯行之罪質、犯罪情節、侵害之法益均不同，且異議人並無
    詐欺前科，對於本案被害人亦積極達成和解及賠償，檢察官
    未察上情，亦未個案實質審查及詳細說明異議人有何不發監
    執行，即難收矯正之效或難以維持法秩序之例外情形，徒憑
    異議人有施用毒品前科為唯一依據，即否准異議人易服社會
    勞動，顯欠允當，爰聲明異議請求撤銷上開執行指揮處分。
三、按執行裁判由為裁判法院之檢察官指揮之，刑事訴訟法第45
    7條第1項前段定有明文。次按犯最重本刑為5年以下有期徒
    刑以下之刑之罪，而受6月以下有期徒刑或拘役之宣告者，
    依刑法第41條第1項規定，固得易科罰金。但易科罰金，難
    收矯正之效或難以維持法秩序者，不在此限。又依前項規定
    得易科罰金而未聲請易科罰金者，以及受6月以下有期徒刑
    或拘役之宣告，而不符前項易科罰金之規定者，依同條第2
    項、第3項規定，固均得易服社會勞動。然因身心健康之關
    係，執行顯有困難者，或易服社會勞動，難收矯正之效或難
    以維持法秩序者，不適用之，同條第4項亦定有明文。上開
    易刑處分之否准，係法律賦予檢察官指揮執行時之裁量權限
    ，倘其否准之裁量，未有逾越法律授權、專斷等濫用權力之
    情事者，自不得任意指摘其否准之裁量為違法（最高法院10
    8年度台抗字第700號裁定意旨參照）。再按有下列情形之一
    者，應認有「確因不執行所宣告之刑，難收矯正之效或難以
    維持法秩序」之事由：1.三犯以上且每犯皆因故意犯罪而受
    有期徒刑宣告之累犯。2.前因故意犯罪而受逾6月有期徒刑
    之宣告，執行完畢或赦免後，5年以內故意再犯本案而受有
    期徒刑之宣告者。3.前因故意犯罪於假釋中，故意再犯本案
    而受有期徒刑之宣告者。4.三犯以上施用毒品者。5.數罪併
    罰，有四罪以上因故意犯罪而受有期徒刑之宣告者，檢察機
    關辦理易服社會勞動作業要點第5點第8項亦有明文。
四、經查：
　㈠臺灣新北地方檢察署檢察官依據上開檢察機關辦理易服社會
    勞動作業要點第5點第8項，以異議人係三犯以上施用毒品者
    ，認有確因不執行所宣告之刑，難收矯正之效或難以維持法
    秩序之事由，否准異議人易服社會勞動之聲請乙節，經臺灣
    新北地方檢察署（下稱新北地檢）以110年執助字第3515號
    執行指揮書否准異議人之易服社會勞動聲請，上情業經本院
    調閱臺灣新北地方檢察署110年執助字第3515號卷核閱屬實
    。
　㈡異議人前因施用毒品案件，有下列前案紀錄：⒈經臺灣板橋地
    方法院（現更名為臺灣新北地方法院，下均稱新北地院）以
    98年度簡字第2022號判決判處有期徒刑3月；⒉經新北地院以
    98年度簡字第2571號判決判處有期徒刑4月；⒊經新北地院以
    98年度簡字第2720號判決判處有期徒刑3月；⒋經新北地院以
    98年度簡字第518號判決判處有期徒刑5月；⒌經新北地院以9
    9年度易字第911號判決判處有期徒刑7月；⒍經新北地院以99
    年度簡字第4286號判決判處有期徒刑6月；⒎經新北地院以10
    3年度審易字第1065號判決判處有期徒刑6月；⒏經新北地院
    以106年度簡更一字第1號判決判處有期徒刑6月確定；嗣異
    議人復因本件詐欺案件，經本院於110年7月29日以110年度
    審訴字第481號判決判處有期徒刑6月，共2罪，應執行有期
    徒刑8月確定，並於111年1月10日入監執行等情，有本院110
    年度審訴字第481號判決影本、臺灣高等法院被告前案紀錄
    表各1份在卷可考（見本院卷第9頁、第100至101頁）。足認
    異議人對於毒品依賴甚深，戒除毒癮意志薄弱，難認其有悔
    悟之意，是執行檢察官以異議人「三犯以上施用毒品」應認
    有「確因不執行所宣告之刑，難收矯正之效或難以維持法秩
    序」之事由，並非無據。揆諸前揭說明，執行檢察官既已依
    具體個案，考量異議人犯罪特性、情節，認易服社會勞動難
    收矯正之效及難以維持法秩序，而有刑法第41條第4項所定
    之事由，不准異議人易服社會勞動，應屬行使法律賦予指揮
    刑事案件執行之裁量權，並無逾越法律授權或審認與刑法第
    41條第4 項之裁量要件無合理關連之事實等情事，難認有何
    執行指揮不當之處。
　㈢至異議人雖以其現正接受全口重建療程，不宜中斷；且其為
    家中經濟支柱，尚有年邁父親需照顧扶養等語為辯，然檢察
    官需審酌是否具有「確因不執行所宣告之刑，難收矯正之效
    ，或難以維持法秩序」事由，異議人所述尚非檢察官於決定
    是否准予異議人易科罰金所應斟酌審查之法定事由，難憑此
    而認檢察官之執行指揮有何違法或不當。
五、綜上，本件檢察官於指揮執行時已審查相關因素，而否准異
    議人易服社會勞動，此執行命令之執行過程中並已給予異議
    人充分陳述意見之機會，經核未有何逾越法律授權或專斷等
    濫用權力之情事，聲明異議意旨所執異議理由尚非可採，應
    予駁回。
六、依刑事訴訟法第486條，裁定如主文。　　
中　　華　　民　　國　　111 　年　　2 　　月　　15　　日
                  刑事第十一庭  法  官  吳玟儒
上正本證明與原本無異。
如不服本裁定，應於裁定送達後5日內向本院提出抗告狀。因疫
情而遲誤不變期間，得向法院聲請回復原狀。
                                書記官  曹尚卿
中　　華　　民　　國　　111 　年　　2 　　月　　15　　日